【裁判字號】    92,台上,1292
【裁判日期】    920319
【裁判案由】    妨害性自主
【裁判全文】
最高法院刑事判決                              九十二年度台上字第一二九二號
    上  訴  人  甲○○
右上訴人因妨害性自主案件，不服台灣高等法院台南分院中華民國九十一年十二月三
十一日第二審更審判決（九十一年度少連上更(二)字第五五五號，起訴案號：台灣台南
地方法院檢察署八十九年度偵字第一二二三八號），提起上訴，本院判決如左：
    主  文
原判決撤銷，發回台灣高等法院台南分院。
    理  由
本件原判決認定：上訴人甲○○與未滿十二歲之雙胞胎姊妹Ａ１及Ａ２（均為民國八
十二年十一月十五日出生，人別資料詳卷）之母，自八十一年間至八十九年十月二十
四日止同居，竟自Ａ１及Ａ２就讀幼稚園之某日起（分別自八十六年三月及十二月開
始就讀，均於八十九年七月畢業）至八十九年九月三十日止，在台南市○○○路○段
三一五巷二弄十五號之一住處客廳，基於強制性交及強制猥褻之概括犯意，趁Ａ１及
Ａ２之母外出工作時，連續多次為下列行為：(一)對Ａ１及Ａ２施以強暴、脅迫，違反
Ａ１及Ａ２意願，要求伊等為其進行口交，並吞下其精液或尿液，否則或用衣架毆打
伊等頭部，或加以體罰，而強制性交既遂。(二)以強暴、脅迫違反Ａ１及Ａ２意願之方
法，要求伊等按摩其生殖器，藉以滿足性慾，否則即用衣架毆打伊等頭部，或加以體
罰，而強制猥褻既遂等情。因而撤銷第一審此部分之科刑判決，改判論上訴人以連續
對於十四歲以下之女子以強暴、脅迫而為性交罪，處有期徒刑捌年；又連續對於十四
歲以下之女子以強暴、脅迫而為猥褻之行為罪，處有期徒刑參年貳月，並定其應執行
之刑為有期徒刑拾壹年，固非無見。
惟按：(一)、已受請求之事項未予判決者，其判決當然為違背法令，刑事訴訟法第三百
七十九條第十二款定有明文。本件檢察官係起訴上訴人自Ａ１及Ａ２就讀幼稚園之某
日起至八十九年十月二十四日止，多次對Ａ１及Ａ２強制性交及強制猥褻之行為。原
審審判之範圍自應與檢察官起訴之範圍互相一致，始為合法。乃原判決對於檢察官起
訴上訴人自八十九年九月三十日（不含該日）以後至同年十月二十四日之期間所涉犯
行部分，於事實欄內並未加以認定，理由欄內對於該部分是否成立犯罪，亦全未論及
，顯有對於已受請求之事項未予判決之違法。(二)、對於十四歲以下之男女為性交或猥
褻，而以強暴、脅迫為方法者，固成立加重強制性交或猥褻罪，不能以準強制性交或
猥褻罪論擬，惟所實施強暴、脅迫等方法，必以見諸客觀事實者為限，若僅利用未滿
十四歲之幼年男女懵懂不解人事，可以聽任擺佈之機而為性交或猥褻行為，實際上並
未實施強暴、脅迫等行為者，則仍祇能成立準強制性交或猥褻罪，而與加重強制性交
或猥褻罪之構成要件不合。依卷內資料，上訴人另因單純傷害被害人Ａ１、Ａ２及強
制被害人等行無義務之事，業經原法院前審判處傷害及強制罪刑確定；本件原判決認
定上訴人以強暴、脅迫之方法，違反Ａ１及Ａ２之意願，而對Ａ１及Ａ２為性交及猥
褻等情，係以Ａ１及Ａ２於警訊及第一審偵、審中之指訴，為其主要之憑據。然依原
判決理由欄之記載，其所引用之被害人Ａ１及Ａ２之陳述，均僅敘及上訴人叫伊等為
上訴人口交或按摩其生殖器之情形，而就上訴人為上開性交及猥褻行為，係出於強暴
、脅迫之方法一節，原判決並未敘明其憑以認定之證據及理由，則被害人究係因年幼
懵懂無知，抑或係因上訴人實施強暴、脅迫之行為，致使上訴人得以遂其犯行？顯然
仍欠明瞭而有疑義，因涉及上訴人如成立犯罪，其所應論處之罪名及適用之法律，自
有釐清究明之必要。原審未詳予調查，並說明所憑之依據，率行判決，併有調查之職
責未盡及判決理由不備之違法。上訴意旨指摘原判決不當，非無理由，應認仍有撤銷
發回之原因。
據上論結，應依刑事訴訟法第三百九十七條、第四百零一條，判決如主文。
中      華      民      國    九十二    年      三      月     十九     日
                              最高法院刑事第十庭
                                  審判長法官  林  增  福
                                        法官  邵  燕  玲
                                        法官  吳  昆  仁
                                        法官  陳  世  雄
                                        法官  惠  光  霞
      右正本證明與原本無異
                                              書  記  官
中      華      民      國    九十二    年      三      月    二十四    日


司法院資訊處製作；財團法人民間司法改革基金會備份。
